【裁判字號】    95,上訴,346
【裁判日期】    950328
【裁判案由】    搶奪
【裁判全文】
臺灣高等法院臺中分院刑事判決         95年度上訴字第346號
上  訴  人
即  被  告  甲○○
指定辯護人  本院公設辯護人  丙○○
上列上訴人因強盜案件，不服臺灣彰化地方法院94年度訴字第10
08號，中華民國94年12月9日第一審判決 （起訴案號：臺灣彰化
地方法院檢察署94年度偵字第3832號），提起上訴，本院判決如
下：
    主  文
原判決撤銷。
甲○○意圖為自己不法之所有，攜帶兇器，搶奪他人之動產，處
有期徒刑月。
    事  實
一、甲○○曾因犯竊盜罪，經臺灣臺南地方法院以93年度簡字第
    288號判決有期徒刑七月，緩刑二年，於民國（下同）93年3
    月24日確定。其於緩刑期間因患有雙極性情感異常（燥型）
    之精神疾病，為精神耗弱之人 ，於94年5月12日上午11時10
    分，騎乘一輛老舊之腳踏車，途經彰化縣溪州鄉○○路70號
    乙○○之宅前，見宅前路旁停放乙○○所有而外表新穎之腳
    踏車一輛，心想如能取得該車使用，應可較為輕便，即萌意
    圖為自己不法所有之犯意，將自己之腳踏車停在附近，手持
    其在不知地名所撿得之兇器鐮刀一支及就地拾起之石頭一顆
    ，充當兇器走近乙○○之腳踏車停放處，要將車騎走，乙○
    ○在宅內客廳，透過玻璃窗發現，大聲叫說「那是我的腳踏
    車」並步出門外想要阻止，卻見及甲○○手上持有鐮刀及石
    頭，恐受傷害而不敢再上前，甲○○遂趁隙及時將該腳踏車
    騎走，往附近巷道逃去，乙○○立即以電話報案，經警當場
    圍捕而在不遠處之路上將甲○○逮獲，並扣得前開鐮刀一支
    及石頭一個。
二、案經彰化縣警察局北斗分局報告臺灣彰化地方法院檢察署檢
    察官偵查起訴。
    理  由
一、訊據被告甲○○對其於上開時、地，攜帶鐮刀及石頭，而搶
    取乙○○所有之腳踏車之事實，供承不諱，惟辯稱：伊當時
    頭暈暈，不曉得做了什麼事云云，經查：被告於警訊供稱：
    「我於94年5月12日11時許 ，在彰化縣溪州鄉○○路70號前
    搶他人之腳踏車」、「我搶完後由莒光路往南方向逃逸」、
    「我手持一塊石頭及鐮刀，看到被害人停放門前之腳踏車，
    即向前行搶，車主大聲說那是她的腳踏車，我用石頭及鐮刀
    指向車主，車主就害怕跑開，我就把腳踏車騎走」、「要騎
    這輛車回嘉義的家」等語，其於偵查中稱：「（為何騎別人
    的腳踏車？）我為了要自己使用」等語，又據被害人乙○○
    於警訊陳稱：「（該男子以何種方式行搶？）該名男子騎一
    輛藍色腳踏車放於路旁後，他就拿他的籃子內的兇器，一手
    拿鐮刀一手拿一塊石頭走向我，正當他要牽走我的腳踏車時
    ，我大聲說那是我的腳踏車，我並立即向前要將我的腳踏車
    牽走，此時他雙眼瞪著我，沒有說話，拿鐮刀及石頭指向我
    ，致使我不敢再向前，他即把兇器放在我的腳踏車前之籃子
    後，立即將腳踏車騎走」、「（你報案經過為何？現場有無
    目擊證人看見案發經過？）該男子將我的腳踏車騎向隔壁的
    巷子，我立即電話報警，警方立即趕到，沿男子逃逸方向將
    該男子逮捕，沒有目擊證人」等語，另於原審稱：「當時我
    在家裡面，玻璃透明，車子在外面，他要拿腳踏車，因為他
    拿著鐮刀一支及石塊，所以我不敢過去」等語（見原審卷第
    81頁），依被告及被害人上開所述，被告只是用鐮刀、石頭
    指向被害人，而被害人見被告手上有鐮刀、石頭即不敢靠近
    ，因此，被害人並無抗拒行為，更無不能抗拒之情形，是被
    告之所為，自與強盜罪之構成要件不合，被告係趁被害人不
    敢貿然上前，不及防備之際，將被害人之腳踏車騎走；復有
    贓物認領保管單一紙及扣案之鐮刀一支、石頭一塊可資佐證
    。則其有搶奪之犯行，即堪認定。
二、核被告所為，係犯刑法第326條第1項之加重搶奪罪，公訴人
    原係以刑法第328第1項之強盜罪名起訴，惟公訴人業於原審
    更正起訴法條為刑法第326條第1項之加重搶奪罪，故本院不
    再為法條之變更。又被告有雙極性情感異常（燥型）之精神
    疾病，庭訊應答，稍有遲緩情形，經原審囑託彰化基督教醫
    院對之為精神狀態鑑定，結果係「可能有因慢性精神疾病而
    致犯行時之精神狀態為精神耗弱」，有財團法人彰化基督教
    醫院精神科精神鑑定報告書附卷可參。是被告實施本件犯行
    時，既屬精神耗弱之人 ，依刑法第19條第2項之規定，應予
    減輕其刑。再者，本院審認被告所取之物，價值不高，且犯
    罪手段之危險性又屬低微，若處以最低法定刑度，亦嫌過重
    ，其犯罪情節不無可憫恕之處，故依刑法第59條之規定，再
    酌量遞減其刑。原審雖予被告論科，惟就被告搶取腳踏車時
    與被害人互動之情形，並未詳為記載敘明，以致被告之行為
    究為強盜或搶奪事實並不明確，又扣案之鐮刀一把係被告撿
    來，並非被告所有，已據被告於偵查及本院供述明確，原審
    乃予沒收，尚有未合，且被告前案所犯，其緩刑期間二年，
    事實乃記載七月，亦有未洽，被告上訴意旨謂當時頭暈暈，
    不知所為何事云云，然被告既知自己之腳踏車比較老舊，要
    換一部較新穎之腳踏車騎用，且又能將被害人之腳踏車騎走
    ，足見其並無心神喪失，祇是精神耗弱而已，又被告曾犯竊
    盜罪，經臺灣臺南地方法院判處有期徒刑七月，緩刑二年，
    已於93年3月24日確定 ，有臺灣高等法院被告前案紀錄表在
    卷可稽，其尚在緩刑期間再犯罪，因此其上訴請予宣告緩刑
    ，即不足取，上訴雖無理由，但原判決既有可議，即應予撤
    銷改判，爰審酌被告之品性、犯罪之動機、目的、手段、所
    生之危害及犯罪後坦承犯行，態度良好等一切情狀，量處如
    主文第二項所示之刑，扣案之鐮刀一支及石頭一個係被告撿
    得，並非其所有，已據被告供明，故不予宣告沒收。
三、據上論斷 ，應依刑事訴訟法第369條第1項前段、第364條、
    第299條第1項前段 ，刑法第326條第1項、第18條第2項、第
    59條，判決如主文。
本案經檢察官丁○○到庭執行職務。
中    華    民    國    95    年    3    月    28     日
            刑事第三庭  審判長法  官  王  增  瑜
                              法  官  廖  柏  基
                              法  官  陳  欣  安
上列正本證明與原本無異。
如不服本判決應於收受送達後十日內向本院提出上訴書狀，其未
敘述上訴之理由者並得於提起上訴後十日內向本院補提理由書（
均須按他造當事人之人數附繕本）。
                              書記官  阮  正  枝
中    華    民    國    95    年    3    月    29     日
附錄：
刑法第326條第1項
犯前條第一項之罪，而有第三百二十一條第一項各款情形之一者
，處一年以上七年以下有期徒刑。
                                                      Ａ


司法院資訊處製作；財團法人民間司法改革基金會備份。
